臺灣高雄地方法院刑事判決　　　　　　　100年度易字第171號
公　訴　人　臺灣高雄地方法院檢察署檢察官
被　　　告　張智勇
指定辯護人　凌進源律師
上列被告因妨害公務等案件，經檢察官提起公訴（99年度偵字第
15778 號），本院判決如下：
    主  文
張智勇犯侮辱公務員罪，共貳罪，各處拘役拾日，如易科罰金
，均以新臺幣壹仟元折算壹日，扣案之紙板壹只、旗幟貳面均沒
收；又犯侮辱公務員罪，處拘役肆拾日，如易科罰金，以新臺幣
壹仟元折算壹日，扣案之紙帽壹頂沒收；應執行拘役玖拾日，如
易科罰金，以新臺幣壹仟元折算壹日，扣案之紙板壹只、旗幟貳
面及紙帽壹頂均沒收。
    事  實
一、張智勇本因患有情感性精神病，有重度憂鬱及混合發作情形
    發生，致其辨識其行為違法或依其辨識而行為之能力有顯著
    降低之狀態，其因不滿高雄市政府警察局苓雅分局民權路派
    出所所長吳政芳對其於民國99年1 月29日前往高雄市政府大
    樓陳情抗議時所為處理方式，遂於未經合法申請之情形下，
    於下列時日先後前往址設高雄市苓雅區○○○路2 號之高雄
    市政府大樓進行陳情抗議而滋擾秩序，並分別為下列犯行：
    (一)於99年4 月30日上午9 時10分許，持預先製作載有「賊頭
    、流氓、強盜、民權所長吳政芳」、「民權所長吳政芳禍害
    社會絕子絕孫」等文字內容之紙板1 只，在高雄市政府大樓
    3 樓市○○○○道處進行靜坐抗議並當眾揭示上開紙板，經
    轄管員警吳政芳等人獲報到場處理維持秩序依法執行職務時
    ，張智勇竟基於侮辱公務員之犯意，除繼續以當眾揭示上開
    載有辱罵內容紙板之方式，侮辱到場維持秩序之員警吳政芳
    外，復將預先備製載有「流氓警察、賊頭警肝、民權正副所
    長、吳政芳父多」等文字內容之紙帽1 頂，以穿戴於頭上之
    方式當眾揭示，並同時對員警吳政芳以「賊頭」言語辱罵，
    足以貶損員警吳政芳之人格（所涉公然侮辱部分，未據被害
    人吳政芳提出告訴）。(二)於99年5 月3 日中午12時9 分許，
    前往高雄市政府大樓東側停車場處欲進入高雄市政府內進行
    陳情抗議之際，經轄管員警吳政芳等人獲報到場處理維持秩
    序依法執行職務時，張智勇竟基於侮辱公務員之犯意，將預
    先製作載有「民權吳政芳正副所長民有所陳偉仁絕子絕孫、
    惡警賊頭流氓強盜…」等字詞內容之旗幟2 面，以插立於輪
    椅上之方式當眾揭示，同時對到場維持秩序之員警吳政芳以
    「賊頭所長」、「警察像流氓、警察像強盜」、「二線二會
    幹死人喔」等言語辱罵，足以貶損員警吳政芳人格（所涉公
    然侮辱部分，均未據被害人吳政芳、陳偉仁提出告訴）。(三)
    於99年5 月5 日上午11時34分許，以洽公為由進入高雄市政
    府大樓8 樓財政局辦公室洽公完畢後，隨即基於公然侮辱之
    犯意，頭戴以海報紙製作載有：「流氓警察、賊頭警肝、民
    權正副所長、吳政芳父多」、「賊頭、鄭明忠父多？鼓山分
    局長強盜警官」等字詞內容之紙帽1 頂（所涉公然侮辱被害
    人鄭明忠部分，未據提出告訴），於該大樓8 樓、7 樓、3
    樓等各樓層走動進行陳情抗議並當眾揭示上開紙帽，經轄管
    員警吳政芳等人獲報到場處理維持秩序依法執行職務時，張
    智勇仍承上開侮辱犯意，繼續以穿戴上開載有辱罵字詞紙帽
    之方式，對在場執行維持秩序勤務之員警吳政芳加以侮辱，
    足以貶抑員警吳政芳之人格；嗣經警分別於案發當日當場逮
    捕，並扣得上揭紙板、旗幟及紙帽等物品後，始悉上開各情
    。
二、案經高雄市政府警察局苓雅分局報告暨吳政芳訴請（就上開
    犯罪事實(三)部分）臺灣高雄地方法院檢察署檢察官偵查起訴
    。
    理  由
壹、程序方面：
一、按法院認為應科拘役、罰金或應諭知免刑或無罪之案件，被
    告經合法傳喚無正當理由不到庭者，得不待其陳述逕行判決
    ，刑事訴訟法第306 條定有明文。查被告張智勇於民國100
    年3 月22日第1 次審理程序到庭後，於同年4 月8 日、5 月
    20日審理期日，均已向其戶籍地即高雄縣鳥松鄉（業於99年
    12月25日改制為高雄市鳥松區○○○村○○路214 巷12號傳
    喚，且均由被告本人分別於同年3 月29日、5 月3 日親自收
    受傳票等情，有本院送達證書2 紙在卷可稽（本院卷第51、
    68 頁 ），是其經合法傳喚，並無正當理由不到庭，本院審
    酌被告前於警詢、檢察官訊問及法院訊問時均已到庭陳述，
    案情已明，且其所為上揭犯行均屬應科拘役之案件，故不待
    其到庭陳述，逕行判決，合先敘明。
二、關於證據能力部分：
(一)、按被告以外之人於審判外之陳述，雖不符刑事訴訟法第159
    條之1 至第159 條之4 之規定，而經當事人於審判程序同意
    作為證據，法院審酌該言詞陳述或書面陳述作成時之情況，
    認為適當者，亦得為證據；又當事人、代理人或辯護人於法
    院調查證據時，知有第159 條第1 項不得為證據之情形，而
    未於言詞辯論終結前聲明異議者，視為有前項之同意，刑事
    訴訟法第159 條第1 項、第159 條之5 分別定有明文。查本
    判決所引用屬於傳聞證據之部分，均已依法踐行調查證據程
    序，且當事人於審判程序亦同意作為證據，而經本院審酌證
    據資料作成時之情況，並無違法不當及證明力明顯過低之瑕
    疵，亦無依法應排除其證據能力之情形，認以之作為證據應
    屬適當，故自有證據能力。
(二)、次按被告陳述其自白係出於不正之方法者，應先於其他事證
    而為調查。該自白如係經檢察官提出者，法院應命檢察官就
    自白之出於自由意志，指出證明之方法，刑事訴訟法第156
    條第3 項固定有明文。本案被告張智勇於審理時雖稱：遭員
    警「刑求」云云，然參以被告於本案偵查、審理時對於警詢
    供述內容係出於任意性而為陳述，均未據以爭執該等供述內
    容之證據能力一節，業如前述，又經本院質以其所指「刑求
    」之具體情形時，被告則稱：伊於案發當日在高雄市政府遭
    警逮捕上銬之際，警方將手銬反銬致傷及其手腕，且於返回
    派出所清查其隨身攜帶物品時，摔壞其於案發當日所攜帶之
    相機云云，核其上開所述「刑求」之具體情事內容，與其警
    詢供述內容是否出於任意性一節，顯屬無涉，故被告前揭所
    稱遭警「刑求」云云，既無涉其警詢自白之任意性，且與被
    告是否涉及起訴書所載犯行無直接關連性，則被告上開刑求
    抗辯，自無調查之必要，併予敘明。
貳、實體方面：
甲、有罪部分：
一、訊據被告張智勇固坦承於上揭日時分別前往高雄市政府進行
    陳情抗議之事實，惟矢口否認涉有侮辱公務員、公然侮辱等
    犯行，辯稱：關於犯罪事實(一)部分，案發當日員警吳政芳經
    通報到達現場時即對伊大聲咆哮，伊並未口出侮辱言語，隨
    後即遭警逮捕，關於犯罪事實(二)部分，伊並未以「賊頭所長
    」、「警察像流氓、警察像強盜」、「二線二會幹死人喔」
    等言語辱罵員警，且伊當日所攜帶載有「民權吳政芳正副所
    長民有所陳偉仁絕子絕孫、惡警賊頭流氓強盜…」等字詞內
    容紙板之旗幟，係遭員警吳政芳強行取出懸掛，並非伊自己
    懸掛揭示，關於犯罪事實(三)部分，伊係遭高雄市政府警察局
    保安大隊派駐市政府分隊警員黃男進唆使陷害，始將載有「
    流氓警察、賊頭警肝、民權正副所長、吳政芳父多」、「賊
    頭、鄭明忠父多？鼓山分局長強盜警官」等字詞內容之紙帽
    穿戴於頭上加以揭示云云，經查：
(一)、被告於上揭時地未經申請即分別攜帶自行製作如前揭犯罪事
    實(一)所示載有：「賊頭、流氓、強盜、民權所長吳政芳」、
    「民權所長吳政芳禍害社會絕子絕孫」等文字內容之紙板1
    只、載有「流氓警察、賊頭警肝、民權正副所長、吳政芳父
    多」、「賊頭、鄭明忠、鼓山分局長」等文字內容之帽子1
    頂，如犯罪事實(二)所示載有「民權吳政芳正副所長民有所陳
    偉仁絕子絕孫、惡警賊頭流氓強盜…」等文字內容之旗幟2
    面，以及如犯罪事實(三)所示載有「流氓警察、賊頭警肝、民
    權正副所長、吳政芳父多」、「賊頭、鄭明忠父多？鼓山分
    局長強盜警官」之紙帽1 頂等物品前往高雄市政府大樓進行
    陳情抗議，經警到場處理維持秩序後，隨即遭警逮捕等事實
    ，除為被告所自承外，復有卷附現場蒐證照片（見警一卷第
    10 至12 頁、警二卷第12頁、警三卷第11至12頁，偵一卷第
    19頁、偵二卷第15頁）及扣案紙板、旗幟、紙帽等物品可佐
    ，均可認定。
(二)、至被告雖否認涉有公然侮辱、侮辱公務員等犯行，並以前揭
    情詞置辯，惟：
  1.關於犯罪事實(一)所涉侮辱公務員犯行部分：
    依證人即高雄市政府警察局苓雅分局民權路派出所員警吳政
    芳審理時證述：99年4 月30日上午我接獲分局勤務中心通報
    有民眾在市長市門前為陳情抗議後，隨即帶領同仁前往，到
    場時被告就以「賊頭吳政芳」言語辱罵我，同時出示載有：
    「賊頭、流氓、強盜、民權所長吳政芳」、「民權所長吳政
    芳禍害社會絕子絕孫」等文字內容之紙板，當時我並未與被
    告作直接交談，也有勸導被告離開，但被告均不願意離開現
    場等語（見本院卷第21至24頁）、證人即高雄市政府警察局
    保安大隊派駐市政府分隊警員黃男進審理時證述：被告自99
    年1 月份起即多次前往高雄市政府市長室前陳情，均未事先
    申請核可，我於案發當日即同年4 月30日執行巡邏勤務行經
    市長室前時，恰見被告坐在市長室前方進行陳情抗議，當時
    我上前詢問被告時，被告都不講話，但頭上帶有帽子，輪椅
    上插著旗子，胸前掛著標語，均載有侮辱警察局長及所長的
    字眼，經溝通後，被告拒絕離開，後來所長吳政芳就帶隊到
    場處理，當時被告看到所長後，情緒就很激動，並以賊頭等
    語辱罵所長等語（見本院卷第28至29頁），另經本院依職權
    勘驗99年4 月30日案發當日蒐證錄影光碟，勘驗結果略以：
    被告於高雄市政府市長室前坐於輪椅上，輪椅旁立有長條看
    板，看板內載「賊頭、流氓、強盜、民權所長吳政芳」、「
    民權所長吳政芳禍害社會絕子絕孫」等文字，被告除對蒐證
    攝影鏡頭稱「敢來了，怕不會幹」、「賊頭吳政芳」等語外
    ，另稱「我特地作了一頂帽子」，同時將載有「流氓警察、
    賊頭警肝、民權正副所長、吳政芳父多」等文字內容之帽子
    穿戴於頭上，並隨即對在場監控員警稱「賊頭，民權所長吳
    政芳所長，你很愛強制嘛，照吧、照吧、照吧」、「我叫他
    賊頭，他都不敢出聲，我叫他賊頭所長吳政芳，他都不敢出
    聲」、「這種人穿裙子比較好」、「三軍都調過來，陸海軍
    、憲兵都調過來」、「你們靠著你們有帶槍，兇的要死，你
    們賊頭吳政芳怎麼不敢出聲」、「今天99年4 月30日，你們
    民權所賊頭所兩光警方來到這邊，我叫他賊頭所長，他不敢
    出聲，這種的當所長，作廁所的所長還差不多，對不對，你
    們來這麼多警察是要作什麼，是要把我拖去埋嗎？你們苓雅
    分局的轄區裡面那麼多作奸犯科的不去抓，對一個殘障的來
    十幾個，昨天來了快二十個，吃飽飯就準備被你們找的，對
    不對，好啦，這錄音帶就把他關起來」、「賊頭，吳政芳」
    等語，經員警吳政芳趨前質問被告為何以上開言語辱罵後，
    被告復以「賊頭」、「你本來就是賊頭，東西都被你搶走，
    你如果要強制沒關係」等語回應，員警吳政芳要求被告勿以
    上開言語辱罵後，隨即退至一旁繼續監控，被告再稱「罵你
    剛剛好而已，所長，我之前也有當過廁所所長」，經員警吳
    政芳再度趨前要求被告勿干擾市長辦公室辦公後，被告則回
    應「你滾蛋，我也不會講話，你不要跟我講話，我也不會跟
    你講話」，嗣員警吳政芳表明其正執行公務中，並再次要求
    被告勿對其為言語辱罵後，被告則以「搶人家東西不是賊頭
    是什麼」、「要強制沒關係，儘管來」等語回應，警方隨即
    於依法告知訴訟上權利後，以妨礙公務為由將被告逮捕等情
    ，有勘驗筆錄在卷可按（見本院卷第78至82頁），此與證人
    吳政芳、黃男進前開證述案發經過情形，大致相符，是依此
    情，足見被告於案發當時確以持有上開辱罵字詞內容之紙板
    、紙帽及言語辱罵等方式，侮辱在場執行高雄市政府大樓秩
    序勤務員警吳政芳之事實，故被告辯稱：於案發當日並未對
    員警吳政芳為任何侮辱行為云云，顯屬卸責之詞，並非可採
    。
  2.關於犯罪事實(二)所涉侮辱公務員犯行部分：
    依證人吳政芳審理時證述：99年5 月3 日我們原本在處理另
    一場陳情抗議事件，後來接獲通報指稱被告當時正前往高雄
    市政府陳情抗議，故我隨即趕往現場，當時被告剛好下計程
    車，手中拿著寫有辱罵內容之旗幟，並對我辱罵，後來我勸
    被告離開現場時，被告罵我「賊頭、強盜警官」，並說「二
    線二星要幹死人喔」等語（見本院卷第22、24頁），證人黃
    男進審理時證述：99年5 月3 日所長吳政芳原本在高雄市政
    府處理民眾陳情，後來我們見到被告當時搭計程車前往東側
    停車場，一下車就開始組裝隨身道具，輪椅上插著2 支旗幟
    ，戴著像皇帝的帽子，接著就前往市政府，被告見到吳政芳
    後，隨即以「賊頭、強盜」等語辱罵吳政芳，並說「二線二
    星是幹死人喔」之類的話，當時被告是自行將旗幟取出懸掛
    於輪椅上，並非經吳政芳強行取出懸掛（見本院卷第29 頁
    ），另經本院依職權勘驗99年5 月3 日案發當日蒐證錄影光
    碟，勘驗結果略以：被告站立推著插有旗幟之輪椅，由東側
    停車場欲進入市政府大樓，該旗幟載有「民權吳政芳正副所
    長民有所陳偉仁絕子絕孫、惡警賊頭流氓強盜…」等字詞，
    被告邊推輪椅邊說「賊頭所長」，經員警吳政芳趨前詢問被
    告來意後，被告稱「找那個1 月29日搶劫我的那個所長跟副
    所長」，員警吳政芳詢問被告何以以上開言語對其辱罵時，
    被告稱「你就是強盜，你搶我東西啊」，經員警吳政芳再度
    表明係依法執行公務，並勸導被告離開後，被告則以「你二
    線二可以幹死人喔」、「叫檢察官問一問，二線二的可以幹
    死人喔，怎樣，你搶劫我是事實，把你送法院，憑你，憑你
    可以認定什麼，你有資格可以認定什麼法律，要強制再來啊
    ，沒關係阿，二線二不會幹死人啦，怎樣，怎麼不敢出聲，
    再叫他來強制啦，沒關係，再送，也沒關係，難怪報紙、電
    視一大堆在報，警察像流氓，警察像強盜，這裡啦這裡啦，
    照好啦，這裡1 月29日的，怎麼不敢出聲」等語回應，經員
    警吳政芳再度表明係依法執行公務，並表示被告進行陳情抗
    議未經依法申請，同時勸導被告離開及將上開旗幟收起，被
    告復再以「我罵你又怎樣，剛剛好而已，…二線二會幹死人
    喔…我為什麼要收起來，你如果不爽去告阿…如果有懶趴就
    去告阿」等語回應等情，有卷附勘驗筆錄可憑（見本院卷第
    82至86頁），核與證人吳政芳、黃男進前開證述案發經過情
    形，亦屬相符，足見被告於案發當時確以持有上開辱罵字詞
    內容之旗幟及言語辱罵等方式，侮辱在場執行高雄市政府大
    樓秩序勤務員警吳政芳之事實，故被告辯稱：於案發當日所
    攜帶旗幟係遭員警吳政芳取出，並非伊自行懸掛云云，並非
    屬實。
  3.關於犯罪事實(三)所涉公然侮辱及侮辱公務員犯行部分：
    依證人黃男進審理時證述：被告於99年5 月5 日上午9 時45
    分許，駕駛計程車本欲進入市政府大樓東側停車場，但因無
    通行證遭負責管制停車場之替代役男攔阻，被告本欲駕駛計
    程車強行進入該停車場，我接獲通知後隨即帶著蒐證器材趕
    往現場，被告見狀後隨即駕車離開，但被告不久後再推著輪
    椅自市政府西側入口進入市政府大樓，當時我問被告因何事
    至市府，被告說要到8 樓財政局洽公，我即跟被告一起前往
    8 樓，後來被告洽公完畢後，就頭戴載有侮辱字詞的紙帽在
    8 樓繞了一圈，接著下樓梯到7 樓，以要欣賞7 樓牆壁懸掛
    之市府建設照片為由在該樓層逗留，我在旁等候，被告隨後
    再坐電梯下樓，電梯到3 樓時，被告用腳阻擋電梯門不讓電
    梯關上，並叫我出去，我跟被告說我要坐電梯到1 樓去，但
    被告堅持要我自3 樓離開電梯，雙方僵持了幾分鐘，後來所
    長吳政芳接獲通報趕到現場，被告見到吳政芳到場後沒多久
    ，才將紙帽取下，我並沒有要求被告將紙帽戴上等語（見本
    院卷第29至30頁）、證人吳政芳審理時證述：我們於案發當
    日接獲被告欲前往市政府3 樓市長室進行陳情抗議的通報後
    ，隨即趕往市政府3 樓，到場時見被告在電梯口，頭上戴著
    載有「流氓警察、賊頭警肝、民權正副所長、吳政芳父多」
    、「賊頭、鄭明忠父多？鼓山分局長強盜警官」等字詞內容
    之自製紙帽，後來才將帽子取下，但被告已經戴著帽子在市
    府內四處走動供人觀賞等語（見本院卷第23至24頁），又經
    本院依職權勘驗99年5 月5 日案發當日蒐證錄影光碟，勘驗
    結果略以：被告在電梯內與警發生爭執，同時頭戴載有「流
    氓警察、賊頭警肝、民權正副所長、吳政芳父多」、「賊頭
    、鄭明忠父多？鼓山分局長強盜警官」等字詞內容之自製紙
    帽，嗣員警離開電梯口，被告離開電梯後猶繼續頭戴上開紙
    帽，並在該樓層電梯口前方廣場佯裝欣賞該廣場之擺設物，
    員警吳政芳等人則在旁監控，嗣被告持照相機對員警拍照後
    ，隨即將原本放置於輪椅上之冠冕狀帽子加戴於上開紙帽上
    ，並對員警吳政芳稱「你比較欣賞這頂帽子」、「我昨天去
    台北地院，法官說我這頂帽子作的很新穎、很有創意」等語
    後，隨即再將冠冕狀帽子取下，約數分鐘後，被告始將頭戴
    紙帽取下收放於輪椅上，並坐上輪椅四處滑動，同時對在場
    員警稱「天下本無事，對不對」，接著將輪椅滑行至走道，
    經員警吳政芳趨前詢問何以穿戴上揭載有辱罵字詞紙帽後，
    被告則回應「我可以不講話嗎？我口很乾，我可以不講話嗎
    」，員警吳政芳再度告知被告上開行為業已涉及侮辱犯行後
    ，被告猶稱「法院講、法院講，你可以去告阿」等情，有卷
    附勘驗筆錄可憑（見本院卷第87至90頁），核與證人黃男進
    、吳政芳前開證述案發經過情形，並無出入，足見證人黃男
    進、吳政芳上揭所述，應屬非虛，再者，參以被告於警詢、
    偵查中除均未提及係受警員黃男進唆使始將該紙帽戴上之情
    外，復於警詢時自承：於案發當日頭戴上開載有辱罵字詞紙
    帽之目的，是為了要將該等標語內容公示於眾等語（見警三
    卷第4 頁），顯見被告於案發當日攜帶該紙帽前往現場之目
    的，本即欲藉由穿戴紙帽之方式進行陳情抗議，是被告辯稱
    係受員警黃男進唆使始穿戴紙帽云云，當非屬實。
(三)、綜上所述，被告確有於如犯罪事實(一)、(二)、(三)所載時、地，
    分別以將載有侮辱文字之紙板、紙帽及旗幟加以揭示及言語
    辱罵等方式，侮辱在場執行公務之員警吳政芳之犯行，當屬
    事證明確，洵堪認定，應依法論罪科刑。
二、論罪科刑：
(一)、按刑法上之公然侮辱罪，祇須侮辱行為足使不特定人或多數
    人，得以共見共聞即行成立，不以侮辱時被害人在場聞見為
    要件（參見司法院30年院字第2779號解釋意旨），故只要在
    事實上有此多數人得共見共聞之狀況，即足認為已達到公然
    之程度。次按，「侮辱」係以使人難堪為目的，以言語、文
    字、圖畫或動作，表示不屑輕蔑或攻擊之意思，足以對於個
    人在社會上所保持之人格及地位，達貶損其評價之程度而言
    。查被告前開犯罪事實(一)、(二)、(三)所揭犯行，分別係於不特
    定民眾得以進出洽公之高雄市政府大樓內及停車場處為之，
    當屬不特定人或多數人得以共見共聞之處所，又被告除以「
    賊頭」、「警察像流氓、警察像強盜」、「二線二是幹死人
    喔」等言語辱罵員警吳政芳外，復將「賊頭、流氓、強盜、
    民權所長吳政芳」、「民權所長吳政芳禍害社會絕子絕孫」
    、「流氓警察、賊頭警肝、民權正副所長、吳政芳父多」、
    「民權吳政芳正副所長民有所陳偉仁絕子絕孫、惡警賊頭流
    氓強盜…」等文字分別記載於紙帽、旗幟及紙板上而公然揭
    示之，依上開說明，此等言語、文字客觀上既均足以貶抑在
    場值勤員警吳政芳之人格，且經被告在得由不特定人所共見
    共聞之場所即高雄市政府大樓內、停車場等處辱罵或揭示，
    自均屬公然侮辱行為無疑；至就犯罪事實(三)部分，被告初於
    頭戴上揭載有辱罵員警吳政芳字詞之紙帽在高雄市政府內各
    樓層走動供不特定人觀賞之際，員警吳政芳雖於嗣後始接獲
    通報到達現場，惟依前述，公然侮辱犯行之成立既不已被害
    人在場為必要，則被告就員警吳政芳未到場處理前所為上開
    行為，自仍構成公然侮辱犯行。
(二)、核被告所為，就犯罪事實(一)、(二)所揭犯行，均係犯刑法第14
    0 條第1 項侮辱公務員罪，就犯罪事實(三)所揭犯行，係犯刑
    法第140 條第1 項侮辱公務員罪、刑法第309 條第1 項公然
    侮辱罪，就犯罪事實(一)、(二)部分，被告均係基於同一侮辱公
    務員之犯意，分別在同一地點先以持載有辱罵字詞內容紙板
    、旗幟、紙帽等方式侮辱在場執行公務之員警吳政芳後，隨
    即再以言語辱罵之方式侮辱員警吳政芳，其先後以文字、言
    語侮辱公務員之行為，均係於密切接近之時間、地點實施，
    且均係侵害同一國家法益，各行為之獨立性極為薄弱，依一
    般社會健全觀念，在時間差距上，難以強行分開，應均視為
    數個舉動之接續施行，以包括之一行為予以評價，為接續犯
    ，均僅論以單純一罪。就犯罪事實(三)部分，被告基於同一侮
    辱犯意，先以頭戴載有侮辱字詞之紙帽為公然侮辱行為後，
    嗣員警吳政芳到場執行公務時，猶繼續以揭示上開紙帽之方
    式，對在場之執行公務之員警為侮辱行為，顯係以一行為同
    時觸犯公然侮辱、侮辱公務員2 罪名，為想像競合犯，應從
    一重之侮辱公務員罪處斷。被告所犯上開三罪，犯意各別，
    行為互殊，應予分論併罰；至公訴人就犯罪事實(一)關於被告
    以載有「流氓警察、賊頭警肝、民權正副所長、吳政芳父多
    」等文字內容之紙帽侮辱員警吳政芳，及犯罪事實(二)關於被
    告以「賊頭所長」辱罵員警吳政芳之犯行，雖未於起訴書犯
    罪事實欄中予以敘明，惟該部分犯行與已起訴部分，有接續
    犯之實質上一罪關係，為起訴效力所及，本院自應併予審理
    。
(三)、按行為時因精神障礙或其他心智缺陷，致其辨識行為違法或
    依其辨識而行為之能力，顯著減低者，得減輕其刑，刑法第
    19條第2 項定有明文。經查，被告於案發時罹患情感性精神
    病，有重度憂鬱及混合發作病症，經主管機關鑑定後認屬中
    度精神障礙，且自94年8 月6 日起即於臺北市立關渡醫院接
    受治療迄今等情，有卷附臺北市立關渡醫院100 年2 月23日
    診斷證明書、身心障礙手冊等件可佐（見本院卷第39頁、審
    易卷第25頁），又被告因上開病症，於接受治療及服用藥物
    期間，將造成其一般功能及日常生活表現受有影響乙情，亦
    經上揭診斷證明書記載明確，參以證人黃男進於審理時證述
    ：被告到高雄市政府時原本很正常，靜靜的坐在市長室前陳
    情抗議，都不講話，但後來看到所長吳政芳時，情緒就變的
    很激動等語（見本院卷第28頁），足見被告於上揭案發期間
    內確因不滿員警吳政芳對其歷次前往高雄市政府陳情抗議之
    處理方式，致於本案案發時見員警吳政芳到場處理時，有情
    緒及控制力變差而影響其舉措之情事發生，可認其確有因精
    神障礙致其辨識違法能力及依其辨識而行為能力有顯著減低
    的程度；另依上開蒐證錄影勘驗筆錄所示，被告於案發當時
    對於員警所詢問題，尚能正常應答，甚至回應「作奸犯科的
    沒有本事去抓，對我一個殘障的來幾個，來十幾個喔」、「
    把槍拔除來阿，要我的命很簡單，對不對，我沒有抵抗能力
    也沒有自衛能力，那些都送法院了，送你們苓雅分局了，資
    料還有很多」、「你執行什麼公務，把我的手上手銬，還給
    我反銬，你有資格可以認定什麼法律，難怪報紙、電視一大
    堆在報，警察像流氓，警察像強盜」、「我要申請什麼，憲
    法有保障人民的權利自由，你現在是在跟我對嗆耶，你在執
    行什麼公務，…我為什麼要收起來，這是憲法保障的權利自
    由，你如果不爽去告啊…去告啦，去告，我妨害什麼公務」
    、「如果要強制沒關係，這次再銬第三遍，沒關係」、「小
    隊長，怎麼這麼鴨霸」、「不要浪費錄影帶，關掉，…我是
    拿刀拿槍嗎，這麼多警察是怎樣，你們都吃飽沒事情要作…
    我行動要受你們限制嗎？還是要受你們控制？」、「你有搜
    索票嗎…法院講，法院講，…，可以去告，…，你在違法執
    行職務，…，銬手銬沒關係，對殘障的這種程度，這麼粗暴
    ，…，手銬拿來靠沒關係，什麼叫現行犯，…，你給我抓小
    力一點好不好，我犯什麼罪」等語（見本院卷第81至85頁、
    第87頁至91頁），加以質疑在場員警處理方式有違法之處，
    顯見其當時精神狀況及意識並未完全未脫離現實，復參酌被
    告於歷次警訊、偵查及審理時，均能針對案發經過明確陳述
    ，足認被告於本案行為時之精神狀態，雖因患有上開病症而
    較常人減退及容易情緒失控，並致其辨識違法能力及依其辨
    識而行為能力有顯著減低之情形，但尚未達完全喪失辨識違
    法能力及依其辨識而行為能力之程度，辯護意旨認被告於案
    發當時之精神狀態，已達不能辨識其行為違法與欠缺依其辨
    識而行為能力之程度，尚非可採，是以，應認被告於案發當
    時，因精神障礙致其辨識違法能力及依其辨識而行為能力有
    顯著減低的程度，依刑法第19條第2 項規定，減輕其刑，辯
    護意旨認被告於案發當時之精神狀態，已達不能辨識其行為
    違法與欠缺依其辨識而行為能力之程度，尚非可採；又按行
    為人於行為時是否處於心神喪失或精神耗弱狀態，係屬事實
    問題，醫院事後就行為人精神狀態之鑑定固足為法院之參考
    ，然此項事實之存否，審理事實之法院仍應依職權，就其案
    發當時之言行表徵、精神狀態予以調查審認，本不能端憑醫
    院所為鑑定報告為唯一論據（參見最高法院94年度臺上字第
    2686號判決意旨），本院綜合前開事證，已足資認定被告行
    為時之精神狀態，故依上開說明，自無再行送交醫療機構鑑
    定被告於案發當時精神狀態之必要，附此敘明。
(四)、爰審酌被告僅因不滿員警吳政芳對其歷次陳情抗議所為處理
    方式，不思循合法途徑解決爭議，率以上開侮辱性言語、文
    字貶抑依法執行職務之員警，不僅藐視法治，亦損及公務員
    所執行職務代表公務尊嚴，實非法所許，且犯後猶飾詞掩飾
    犯行，態度非佳，惟念被告久罹於精神疾患，造成其判斷及
    控制能力較一般人薄弱，暨被告之素行、生活狀況、智識程
    度、犯罪之手段等一切情狀，各量處如主文所示之刑，並諭
    知易科罰金之折算標準，並定其應執行之刑暨易科罰金之折
    算標準，以資懲儆。
(五)、末查扣案載有「賊頭、流氓、強盜、民權所長吳政芳」、「
    民權所長吳政芳禍害社會絕子絕孫」等文字內容之紙板1 只
    ，「民權吳政芳正副所長民有所陳偉仁絕子絕孫、惡警賊頭
    流氓強盜…」等字詞內容之旗幟2 面，及以海報紙製作載有
    ：「流氓警察、賊頭警肝、民權正副所長、吳政芳父多」、
    「賊頭、鄭明忠父多？鼓山分局長強盜警官」等字詞內容之
    紙帽1 頂，分屬供被告犯犯罪事實(一)、(二)、(三)犯行所用之物
    ，且均屬被告自行製作所有之物，均應依刑法第38條第1 項
    第2 款規定宣告沒收；至供被告犯犯罪事實(一)所用載有「流
    氓警察、賊頭警肝、民權正副所長、吳政芳父多」等文字內
    容之紙帽1 頂，雖為被告所自行製作，應屬被告所有，且為
    供被告犯罪所用之物，然因未據扣案，且依卷內事證，無從
    辨識該紙帽與供被告犯犯罪事實(三)所用之紙帽1 頂是否為同
    一，為免將來沒收執行之困難及產生重複宣告沒收之情形發
    生，爰不予宣告沒收，附此敘明。
乙、不另為不受理判決諭知部分：
一、公訴意旨另以：被告於上揭犯罪事實(一)所揭時地，以載有「
    賊頭、流氓、強盜、民權所長吳政芳」、「民權所長吳政芳
    禍害社會絕子絕孫」等文字內容紙板，同時對員警吳政芳以
    「賊頭」言語辱罵之行為，另於犯罪事實(二)所揭時地，以載
    有「民權吳政芳正副所長民有所陳偉仁絕子絕孫、惡警賊頭
    流氓強盜…」等字詞內容之旗幟插立於輪椅上，同時對到場
    維持秩序之員警吳政芳以「賊頭所長」、「警察像流氓、警
    察像強盜」、「二線二會幹死人喔」等言語辱罵之行為，除
    均構成侮辱公務員犯行外，同時造成員警吳政芳之人格受有
    貶損，因認被告上開行為均涉有刑法第309 條第1 項公然侮
    辱罪嫌。
二、按告訴乃論之罪，告訴人之告訴，須指明所告訴之犯罪事實
    及表示希望訴追之意思，始足當之（參見最高法院87年度臺
    上字第2379號判決意旨）；又告訴乃論之罪未經告訴者，應
    諭知不受理之判決，刑事訴訟法第303 條第3 款定有明文。
三、查本件被告前開被訴涉犯刑法第309 條公然侮辱罪嫌部分，
    依同法第314 條規定，須告訴乃論。惟經本院遍閱本案全部
    卷證資料結果，並未見被害人吳政芳有對被告提出告訴之情
    ，至依卷附被害人吳政芳出具予臺灣高雄地方法院地檢署之
    職務報告內容，雖已將被告所涉上開犯罪事實(一)、(二)侮辱公
    務員犯行之犯案過程具體揭明，然均未見有何請求就被告所
    涉公然侮辱犯行部分請求訴追之意思（見警一卷第1 頁、警
    二卷第1 頁），佐以被害人吳政芳就前揭犯罪事實(三)所出具
    之職務報告內容，除已將被告所涉侮辱公務員犯行之犯案過
    程具體揭明外，同時明確表示「有關誹謗部分，為求公義，
    職依法提出告訴」等語（見警三卷第1 頁），益見被害人吳
    政芳就被告上開犯罪事實(一)、(二)所出具之職務報告內容，應
    僅係基於職務就被告所涉侮辱公務員犯行部分陳述處理過程
    ，尚無就被告所涉公然侮辱犯行部分，提起告訴之意，因之
    ，是被告前開被訴之公然侮辱犯行，顯屬未經告訴，依據前
    揭法律規定，本應為公訴不受理之判決，然依公訴意旨所示
    ，被告此部分犯行若應予論罪科刑，亦與其前開經本院論罪
    科刑之侮辱公務員犯行，具有想像競合犯之裁判上一罪關係
    ，是不另為公訴不受理之諭知。
據上論斷，應依刑事訴訟法第299 條第1 項前段、第306 條，刑
法第140 條第1 項、第309 條第1 項、第55條、第41條第1 項前
段、第51條第6 款、第19條第2 項、第38條第1 項第2 款，刑法
施行法第1 條之1 ，判決如主文。
本案經檢察官鄧藤墩到庭執行職務。
中    華    民    國     100    年    6    月    10   日
                  刑事第十八庭        法  官  鄭子文
以上正本證明與原本無異。
如不服本判決應於收受判決後10日內向本院提出上訴書狀，並應
敘述具體理由。其未敘述上訴理由者，應於上訴期間屆滿後20日
內向本院補提理由書(均須按他造當事人之人數附繕本)「切勿逕
送上級法院」。
中    華    民    國     100    年    6    月    10   日
                                      書記官  王立山
附錄本案論罪科刑法條：
中華民國刑法第140條
（侮辱公務員公署罪）
於公務員依法執行職務時，當場侮辱，或對於其依法執行之職務
公然侮辱者，處6 月以下有期徒刑、拘役或1 百元以下罰金。
對於公署公然侮辱者亦同。
中華民國刑法第309條
（公然侮辱罪）
公然侮辱人者，處拘役或 3 百元以下罰金。
以強暴犯前項之罪者，處1 年以下有期徒刑、拘役或5 百元以下
罰金。